臺灣高雄地方法院刑事判決　　　　　　110年度審易字第749號
公　訴　人　臺灣高雄地方檢察署檢察官
被　　　告　吳峰州





上列被告因竊盜案件，經檢察官提起公訴（110 年度偵字第6887
號），本院判決如下：
    主  文
吳峰州無罪。
    理  由
一、公訴意旨略以：被告吳峰州與證人即同案被告高崇傑（涉犯
    竊盜部分，前經本院以110 年度簡字第3263號另行判決在案
    ，下稱證人高崇傑）係朋友，渠2 人意圖為自己不法之所有
    ，共同基於竊盜之犯意聯絡，於民國110 年2 月23日凌晨1
    時20分許，由被告駕駛其所有之車牌號碼0000-00 號自用小
    客貨車（下稱甲車），搭載證人高崇傑行經高雄市三民區覺
    民路288 巷（下稱案發巷弄）附近停車，渠2 人一同下車至
    路邊小解，證人高崇傑見該巷15號前停車格內停放告訴人吳
    海村所有車牌號碼000-0000號自用小客車（下稱乙車）內有
    機器一批無人看管，認有機可趁，即吩咐被告先前往駕駛甲
    車在附近盤繞等待接應，證人高崇傑即獨自走往乙車，徒手
    竊取車內放置之藤倉FSM-27S 熔接機1 台、OTDR光纖測試機
    1 台（內有光纖校正器1 支、光纖發射器1 支、紅外線校正
    器1 支、光纖校正儀1 支）、工具箱1 個、砂輪機1 台、光
    纖纜線1 箱、電鑽1 支等物品（總價值約新臺幣209,500 元
    ，下合稱本案財物），得逞後等待被告駕車前往接應，並將
    本案財物搬至甲車後旋即逃逸，初將本案財物放置被告車上
    ，待白天再由被告載往證人高崇傑住處交付予證人高崇傑負
    責銷贓。嗣經告訴人報警處理，警方調閱監視器後循線查悉
    上情，證人高崇傑經通知到案並提出藤倉FSM-27S 熔接機1
    台、OTDR光纖測試機1 台（內有光纖校正器1 支、光纖發射
    器1 支、紅外線校正器1 支、光纖校正儀1 支）、工具箱1
    個、砂輪機1 台、電鑽1 支等物供警方扣案。因認被告涉犯
    刑法第320 條第1 項之竊盜罪嫌等語。
二、按犯罪事實應依證據認定之，無證據不得認定犯罪事實；不
    能證明被告犯罪者，應諭知無罪之判決，刑事訴訟法第154
    條第2 項、第301 條第1 項分別定有明文。又認定犯罪事實
    所憑之證據，雖不以直接證據為限，間接證據亦包括在內，
    然而無論直接或間接證據，其為訴訟上之證明，須於通常一
    般之人均不致有所懷疑，而得確信其為真實之程度者，始得
    據為有罪之認定，倘其證明尚未達到此一程度，而有合理之
    懷疑存在時，事實審法院在心證上無從為有罪之確信，自應
    為無罪之判決。復按被告或共犯之自白，不得作為有罪判決
    之唯一證據，仍應調查其他必要之證據，以察其是否與事實
    相符，刑事訴訟法第156 條第2 項定有明文。其立法目的乃
    欲以補強證據擔保自白之真實性；亦即以補強證據之存在，
    藉之限制自白在證據上之價值。所謂補強證據，則指除該自
    白本身外，其他足資以證明自白之犯罪事實確具有相當程度
    真實性之證據而言。雖其所補強者，非以事實之全部為必要
    ，但亦須因補強證據與自白之相互利用，而足使犯罪事實獲
    得確信者，始足當之。又刑事審判上之共同被告，係為訴訟
    經濟等原因，由檢察官或自訴人合併或追加起訴，或由法院
    合併審判所形成，其間各別被告及犯罪事實仍獨立存在。若
    共同被告具有共犯關係者，雖其證據資料大體上具有共通性
    ，共犯所為不利於己之陳述，固得採為其他共犯犯罪之證據
    ，然為保障其他共犯之利益，該共犯所為不利於己之陳述，
    除須無瑕疵可指外，且仍應調查其他必要之證據，以察其是
    否與事實相符，不得專憑該項陳述作為其他共犯犯罪事實之
    認定，即尚須以補強證據予以佐證，不可籠統為同一之觀察
    ；此所謂其他必要證據，應求諸於該等共犯自白以外，實際
    存在之有關被告與犯罪者間相關聯之一切證據（最高法院10
    0 年度台上字第6592號判決意旨參照）。
三、公訴意旨認被告涉犯前述罪嫌，乃以被告於警詢、偵查中供
    述；證人高崇傑於警詢及偵查中自白及具結後證述；證人即
    告訴人於警詢之證詞；監視器畫面截圖24張；監視器錄影光
    碟1 片；高雄市政府警察局三民二分局搜索扣押筆錄及扣押
    物品目錄表、贓物認領保管單各1 份、扣押物照片2 張等證
    據為其論據。訊據被告始終堅詞否認有為檢察官所指之本案
    犯行，辯稱：我是受高崇傑所託去載東西，我不知道他是去
    偷東西，他要我去他家載他，去高速公路附近載東西，途經
    案發地點時開過頭，因為那裡是單行道無法回頭，所以我就
    先將車子停放在巷口轉角，跟高崇傑一起到巷子確認要到哪
    裡載東西，我問高崇傑東西在哪裡，他說他東西還沒有搬下
    來，叫我先去開車，我就開車繞一圈後到指定地點等他，到
    的時候高崇傑站在路旁，東西也推在他身邊，我當時沒有下
    車，也沒有幫他搬東西，是他自己把貨物搬到我車上放，因
    為他把東西光明正大放在巷口的路邊，所以我沒有懷疑過那
    是他偷的東西等語。經查：
  ㈠兼具共犯身分之證人高崇傑於警詢時先供稱：當時被告駕駛
    車輛載我，剛好經過案發地點，我發現乙車上有一些工具，
    就叫被告將車子停到路邊，然後去繞兩圈，接著由我獨自一
    人將乙車上的物品竊取下來並搬到路旁，再撥打電話給被告
    ，叫他過來載我，我當時沒特別告知被告說我要幹嘛，只有
    說要小便，我忘記被告有無協助我搬運竊取之物品上車，我
    沒有跟被告說物品從何而來等語（見警卷第11至12頁）；其
    於偵訊時雖具結證稱：被告幫我載本案財物時知道東西是我
    偷來的，因為他當時有跟我一起下車到乙車旁邊尿尿，我有
    跟他說我要看車內有什麼東西、我先把東西搬到旁邊，他先
    開車去繞兩圈，我搬好再通知他來載，他再幫我把東西一起
    搬到車上載走等語（見偵卷第107 頁）；然其於本院審理時
    另結證稱：案發當天我跟被告開車一起到案發巷弄附近，被
    告知道我請他幫忙載東西，但我沒有跟被告說我是要去偷東
    西，因為我和被告後來有吵架，才會說被告在我一開始下手
    竊盜時就知道我要偷東西，被告幫我載本案財物時不知道東
    西是我偷來的，我當天下手行竊時，被告沒有在旁邊也沒有
    開車經過，在我行竊完並把東西堆在路邊的同一個地方後，
    被告才開車到附近停車，並幫我搬運東西到車上，我不記得
    當初為何要跟被告一起走進案發巷弄，再一起走出巷子，並
    一個人返還案發巷弄內等詞（見本院卷第203 至207 頁）。
    綜上，可見證人高崇傑就被告是否有與其共同犯本案竊盜犯
    行之犯意聯絡及行為分擔部分，前後證述已有出入而存有瑕
    疵，本院亦無從摒棄其於警詢或本院審理中所為有利被告之
    證詞不論，而逕採其於偵查中不利被告之證述對被告為不利
    之認定。況依前開說明意旨，證人高崇傑前開於偵查中所述
    ，固得採為其他共犯即被告犯罪之證據，然為保障被告之利
    益，證人高崇傑所為不利於被告之陳述，除須無瑕疵可指外
    ，尚應調查其他必要之證據，以察其是否與事實相符，不得
    專憑該項陳述作為被告犯罪事實認定之證據。
  ㈡再觀諸本案檢察官所引事證，其中告訴人於警詢之指訴，僅
    能證明告訴人所有置放在乙車上之本案財物失竊之事實；而
    高雄市政府警察局三民二分局搜索扣押筆錄及扣押物品目錄
    表、贓物認領保管單、扣押物照片等件，亦僅能證明警方於
    證人高崇傑住處查扣大部分之本案財物且該等扣案物經發還
    告訴人領回之事實，俱無從補強證人高崇傑所為不利被告證
    述之真實性。至卷附監視器錄影畫面擷取照片（見警卷第86
    至99頁），雖能證明被告有駕駛甲車搭載證人高崇傑一同前
    往案發現場附近，且其等有一起走入案發巷弄之事實，然經
    本院勘驗卷附監視器錄影光碟內關於案發巷弄內之監視器影
    像檔後，其勘驗結果亦僅顯示被告與證人高崇傑曾於案發當
    日凌晨1 時許，先一起走入案發巷弄內，再一起走出巷弄，
    復由證人高崇傑一人走入案發巷弄內，且可見證人高崇傑拿
    著竊得之本案財物在巷弄內走動之情形，惟未見任何被告下
    手行竊或搬運贓物之畫面等情，有本院所製成勘驗筆錄及截
    圖存卷可考（見本院卷第195 至199 、221 至236 頁），則
    衡以被告於深夜駕駛甲車搭載證人高崇傑至案發現場附近，
    並與證人高崇傑一同走入案發巷弄後再一起走出巷弄，其上
    開行為舉止之可能原因多端，而證人高崇傑就其與被告為何
    有上開客觀行為部分，所為證述亦前後不一，如前所述，是
    不能排除證人高崇傑已先鎖定犯案車輛後，再請求不知情之
    被告駕車協助載運本案財物，且被告僅係基於協助友人即證
    人高崇傑載運其所有物品、確認應在案發巷弄內何處停車載
    運物品之意而為上開行為之可能性，故本案監視器錄影光碟
    及相關影像擷取照片等證據，實無從作為證人高崇傑所為不
    利被告證詞之補強證據。
四、綜上所述，證人高崇傑之證述既非全無瑕疵，且卷附其餘證
    據除無從補強上開證人所為不利被告之陳述為真外，亦無足
    說服本院確信被告有為公訴意旨所指犯行，本院自不得單憑
    兼具共犯身分之證人高崇傑所為不利於被告之陳述，即遽認
    被告確有與證人高崇傑共同為本案竊盜行為。是檢察官所舉
    事證尚不足使本院達於通常一般之人均不致有所懷疑而得確
    信其為真實之程度，致使無從形成被告有罪確信，此部分自
    屬無法證明被告犯罪，依首揭法條規定及說明，自應為被告
    無罪之諭知。
據上論斷，應依刑事訴訟法第301 條第1 項前段，判決如主文。
本案經檢察官陳永章提起公訴，檢察官范文欽到庭執行職務。
中    華    民    國   111    年    2     月    14    日
                  刑事第五庭    法  官  林明慧
以上正本證明與原本無異。
如不服本判決應於收受送達後20日內向本院提出上訴書狀，並應
敘述具體理由；如未敘述上訴理由者，應於上訴期間屆滿後20日
內向本院補提理由書（均須按他造當事人之人數附繕本）「切勿
逕送上級法院」。
因疫情而遲誤不變期間，得向法院聲請回復原狀。
中    華    民    國   111    年    2     月    14    日
                                書記官  鄭永媚